【裁判字號】    98,訴,138
【裁判日期】    980331
【裁判案由】    侵權行為損害賠償
【裁判全文】
臺灣臺北地方法院民事判決               98年度訴字第138號
原      告  丙○○○
被      告  甲○○
訴訟代理人  乙○○
上列當事人間請求侵權行為損害賠償事件，經本院刑事庭以97年
度交附民字第189號裁定移送民事庭審理，本院於民國98年3月18
日言詞辯論終結，判決如下：
    主  文
被告應給付原告新臺幣貳萬元。
訴訟費用由被告負擔。
原告假執行之聲請駁回。
    事實及理由
壹、程序方面：
    按訴狀繕本送達後，原告不得將原訴變更或追加他訴，但擴
    張或減縮應受判決事項之聲明者，不在此限，民事訴訟法第
    255條第1項第3款定有明文。經查，原告於起訴時原聲明第
    一項為：「被告應給付原告新臺幣（下同）6萬817元，及自
    起訴狀繕本送達之翌日起至清償日止，按年息5％計算之利
    息」，嗣於民國98年2月19日本院準備程序期日陳稱：請求
    被告給付慰撫金2萬元，其餘請求撤回等語（見本院卷第32
    頁），核屬減縮應受判決事項之聲明，揆諸前開規定，尚無
    不合，應予准許。
貳、實體方面：
一、原告起訴主張：被告係計程車司機，於民國97年2月19日駕
    駛車牌號碼023-DH號營業用小客車，沿臺北市○○區○○路
    由東往西方向行駛，行經師大路與水源路路口時，原應注意
    汽車行駛時，應隨時採取必要之安全措施，且依當時天候晴
    ，日間自然光線，市區道路○○路面、無缺陷、無障礙物、
    視距良好，並無不能，疏未注意隨時採取必要之安全措施，
    貿然在該路口之師大路上迴轉，適原告行走在該路口行人穿
    越道，由北向南穿越師大路，被告駕駛之上開營業小客車前
    車頭不慎撞及原告右後大腿，致原告倒地，受有頭部外傷、
    右髖部挫傷、右踝挫擦傷、右肩肌膜炎之傷害，爰依侵權行
    為法律關係請求被告賠償精神慰撫金2萬元等語。並聲明：
    (一)被告應給付原告2萬元；(二)願供擔保請准宣告假執行。
二、被告則以：原告請求精神慰撫金2萬元過高，請鈞院審酌雙
    方經濟能力、社會地位等一切狀況予以酌減等語置辯，並聲
    明：原告之訴駁回。
三、原告主張被告於前揭時地駕駛車牌號碼023-DH號營業用小客
    車，行經臺北市○○區○○路與水源路路口之行人穿越道時
    ，未依規定讓行人優先通行，即貿然該路口之師大路上迴轉
    ，適原告行走在該路口行人穿越道，由北到南穿越師大路，
    被告所駕駛上開營業小客車前車頭不慎撞及原告右後大腿，
    致原告倒地，受有頭部外傷、右髖部挫傷、右踝挫擦傷、右
    肩肌膜炎之傷害等事實，業據被告於另案刑事案件審理時自
    承不諱（見本院97年度交簡上字第117號卷第23頁背面），
    並經本院依職權調閱本院97年度交簡上字第117號刑事卷證
    查明屬實，又原告因該車禍，致受有頭部外傷、右髖部挫傷
    、右踝挫擦傷、右肩肌膜炎之傷害乙節，亦有國防醫學院三
    軍總醫院附設民眾診療服務處診斷證明書附於該案刑事卷宗
    內可稽（見偵查卷第11頁），自堪信原告之上開主張為真實
    。
四、按因故意或過失，不法侵害他人之權利者，負損害賠償責任
    ，民法第184條第1項前段定有明文。又汽車行經行人穿越道
    ，遇有行人穿越時，無論有無交通指揮人員指揮或號誌指示
    ，均應暫停讓行人先行通過；汽車行駛時，駕駛人應注意車
    前狀況，並隨時採取必要之安全措施，道路交通安全規則第
    103條第2項及第94條第3項亦分別定有明文。本件被告於上
    揭時地駕車行經上開路口迴轉時，遇原告行走於該路口之行
    人穿越道，被告本應暫停讓原告先行，且依當時天候晴，日
    間自然光線，市區道路○○路面、無缺陷、無障礙物、視距
    良好，並無不能注意之情事，而被告疏未注意車前狀況，暫
    停讓行人先行，致撞及原告右後大腿，造成原告倒地，受有
    頭部外傷、右髖部挫傷、右踝挫擦傷、右肩肌膜炎等傷害，
    足見被告對本件事故之發生為有過失，且被告之過失行為與
    原告之傷害間具有相當因果關係甚明，原告主張被告應負侵
    權行為損害賠償責任，核屬有據。
五、次按不法侵害他人之身體、健康、名譽、自由、信用、隱私
    、貞操，或不法侵害其他人格法益而情節重大者，被害人雖
    非財產上之損害，亦得請求賠償相當之金額，民法第195 條
    第1項前段定有明文。又慰藉金係以精神上所受無形之痛苦
    為準，非如財產損失之有價額可以計算，究竟如何始認為相
    當，自應審酌被害人及加害人之地位、家況、並被害人所受
    痛苦之程度暨其他一切情事，定其數額（最高法院48年度臺
    上字第798號判例意旨參照）。本件被告過失不法侵害原告
    之權利，自應負侵權行為損害賠償責任，已如前述，本院審
    酌原告係33年12月25日出生，國小畢業，事發當時在市場設
    攤賣魚，每月收入約1至2萬元，名下有3筆不動產及投資10
    筆，其因本件車禍受傷，精神及身體均受有相當之痛苦；被
    告係64年8月25日出生，高中畢業，事發當時為計程車司機
    ，96年度總所得為21萬2476元，平常之收入有限，名下無不
    動產，有稅務電子閘門財產所得調件明細表可憑，及兩造之
    身分、地位、原告之受傷程度等一切情形，認原告請求精神
    慰撫金2萬元，尚屬適當，應予准許。
六、綜上所述，原告依侵權行為法律關係請求被告給付精神慰撫
    金2萬元，為有理由，應予准許，又本件係原告於刑事簡易
    案件第二審審理時始提起附帶民事訴訟，並經刑事庭裁定移
    送由本院審理，乃屬民事簡易事件第二審，且兩造之上訴利
    益均未逾150萬元，並不得上訴第三審，故本件判決於本院
    宣示後即告確定，並無宣告假執行之必要，從而，原告聲請
    宣告假執行部分，已無必要，應予駁回。
七、本件事證已臻明確，兩造其餘攻擊防禦方法及舉證，核與判
    決結果無影響，爰不再一一論列，附此敘明。
八、據上論結，本件原告之訴為有理由，依民事訴訟法第78條，
    判決如主文。
中    華    民    國    98    年    3     月    31    日
                  民事第二庭    審判長法官  朱漢寶
                                      法官  陳雯珊
                                      法官  鍾素鳳
以上正本係照原本作成。
本判決不得上訴。
中    華    民    國    98    年    3     月    31    日
                                    書記官  林玗倩


司法院資訊處製作；財團法人民間司法改革基金會備份。
